【裁判字號】    92,交聲,471
【裁判日期】    921222
【裁判案由】    違反道路交通管理處罰條例聲明異議
【裁判全文】
臺灣桃園地方法院交通事件裁定                    九十二年度交聲字第四七一號
    原處分機關  交通部公路局新竹區監理所桃園監理站
    異  議  人  甲○○
    即受處分人
右列受處分人因違反道路交通管理處罰條例案件，對於原處分機關交通部公路總局新
竹區監理所桃園監理站九十二年十一月四日所為之處分（原處分案號：桃監裁罰字第
裁五二—Ｄ一Ａ八九六八三七號），聲明異議，本院裁定如左：
    主  文
異議駁回。
    理  由
一、原舉發及裁決意旨略以：異議人甲○○於民國九十二年九月二十二日下午四時三
    十五分許，駕駛二六七六—ＦＱ自小客車，沿桃園縣桃園市○○○路往交流道方
    向行駛，於行經有燈光號誌管制之大興西路、國際路交岔路口時，未按燈號指示
    ，逕自大興西路闖越紅燈左轉國際路。因依道路交通管理處罰條例第五十三條第
    一項之規定，裁處受處分人罰鍰新台幣（下同）二千七百元。
二、異議意旨略以：異議人於九十二年九月二十二日，駕駛二六七六—ＦＱ自小客車
    ，沿大興西路行駛；而在大興西路、國際路交岔路口，於綠燈通過路口後欲左轉
    國際路。然因當時係下班時間，尖峰時段車流量大，對向車輛之車流擁擠，以致
    異議人無法通過，故當時異議人之自小客車僅能停在上開交岔路口中心，等待對
    向車道之車流空隙左轉。之後大興西路之燈號變換為紅燈，異議人乃趁對向車流
    已經停止，空出路面時，始左轉國際路，（此項違規，非可歸責於異議人）。而
    當時異議人在交岔路口等待左轉時，警員並未指示異議人直行，直待異議人看到
    號誌變換左轉後，警員方把異議人攔下開單，（警員有意放任異議人違規後，再
    予取締）。按上開大興西路與國際路交叉路口係交通要道，於下午四時三十分許
    後之交通尖峰時間，車流量甚大，並無可能闖越紅燈云云。
三、按汽車駕駛人，行經有燈光號誌管制之交岔路口闖紅燈者，處新台幣一千八百元
    以上五千四百元以下罰鍰，道路交通管理處罰條例第五十三條第一項定有明文。
    經查：
（一）異議人甲○○於民國九十二年九月二十二日下午四時三十五分許，駕駛二六七
      六—ＦＱ號自小客車，沿桃園縣桃園市○○○路往交流道方向行駛，而於行經
      有燈光號誌管制之大興西路、國際路交岔路口時，違規闖越紅燈，左轉國際路
      之事實，業據證人即舉發警員江中俊於本院調查時結證稱：「他（甲○○）當
      時由大興西路左轉國際路，當時國際路的號誌燈是綠燈，我站的位置看不到大
      興西路的燈號，‧‧‧但大興西路是多時向號誌的路口，當大興西路往桃園方
      向的直行車可以行進時，代表往交流道方向的對向車輛是不能左轉的，所以我
      就舉發他闖紅燈左轉」等語（本院九十二年十二月十九日筆錄），並有證人手
      繪之簡圖、桃園縣警察局九十二年十月二十八日桃警交字第０九二００一一六
      五八號查覆函各一份在卷可稽。即異議人亦不否認其係在大興西路方向為紅燈
      時，左轉國際路之事實（同上筆錄）。綜上，異議人未遵守燈號指示，違規左
      轉之事實，應堪認定。
（二）異議人雖辯稱：伊是在綠燈時沿大興西路通過該處交岔路口，欲左轉國際路，
      然因當時為下班時間，尖峰時段車流量大，對向車輛之車流擁擠，以致異議人
      無法通過，故當時異議人之自小客車僅能停在上開交岔路口中心，等待對向車
      道之車流空隙左轉。之後大興西路之燈號變換為紅燈，異議人乃趁對向車流已
      經停止，空出路面時，始左轉國際路云云。然查，訊之證人江中俊：「自小客
      車在該處十字路口可否待轉」時，證人答稱：「不行。該處沒有待轉的標線」
      等語，而訊之異議人「你在路中央等？路中央劃黃線」時，異議人亦均答稱：
      「對」等語（同上筆錄）。足見，縱令異議人前開所辯屬實，然其在道路中央
      ，繪有黃色網狀線之路面停車待轉，本身即已違規在前；從而，異議人此後趁
      燈號變換車流停止時，無視紅燈之燈號管制，覷隙左轉國際路，本身既無不可
      歸責之事由，其所為自屬闖越紅燈無疑。此對照異議人自承：「當時我車上還
      有朋友，他還告訴我說警察在那邊開單，但我說已經到路口，而且燈號已經變
      了，沒有辦法」等語（同上筆錄），顯然在異議人左轉前，已有同車友人提醒
      其此舉可能違規一節，更為明顯。遑論異議人此部分所辯，與證人江中俊指稱
      ：「大興西路往桃園市方向號誌的車子可以行駛，在這個燈號時向，我才看到
      異議人的車輛轉出路口，並不是像他說的在那邊等很久了」等語（同上筆錄）
      ，亦有出入；其所辯是否真實無疑，仍待查考。至異議人另辯稱：當時伊在路
      口等待左轉時，警員並未指示異議人直行，直待異議人看到號誌變換左轉後，
      警員方把異議人攔下開單云云，意指警員有意放任異議人違規後再予取締，然
      按，當時警員江中俊站立在國際路路邊，顯係在執行取締違規之勤務，並無可
      能攔阻異議人違規；而路口中央縱有指揮交通之員警，然衡情，該員當時係基
      於公權力指揮交通，自有理由相信用路人均會遵守其指揮行進，則在要求該名
      員警指揮交通之同時，亦無苛令其特別注意異議人是否違規之理。況且，駕車
      上路應遵守交通規則及交通警員之指揮，此係用路人應有之認知，似非限於警
      員在場指揮，始應遵守上開規定，是故，此顯非異議人得以免責之事由。綜上
      ，異議人所辯，並不足執為有利於其之認定。
（三）綜上，異議人闖越紅燈，違規左轉之事實，已足認定。
四、綜上，原裁決機關因認異議人有前揭違規事由，而援引道路交通管理處罰條例第
    五十三條第一項規定，裁處異議人罰鍰新台幣二千七百元，於法洵屬有據。異議
    人以上開理由置辯，指摘原處分不當，並無理由，應予駁回。
據上論斷，應依道路交通管理處罰條例第八十七條第二項、道路交通案件處理辦法第
十九條，裁定如主文。
中        華        民        國    九十二    年  十二  月    二十二    日
                                  臺灣桃園地方法院交通法庭
                                      法  官   陳彥宏
右正本證明與原本無異。
如不服本裁定，應於送達後五日內，向本院提出抗告狀。
                                      書記官   翁其良
中        華        民        國    九十二    年  十二  月    二十六    日


司法院資訊處製作；財團法人民間司法改革基金會備份。
